臺灣基隆地方法院刑事判決
公　訴　人　　臺灣基隆地方法院檢察署檢察官
被　　　告　　戊○○
選任辯護人　　許智勝律師
被　　　告　　甲○○
　　　　　　　丁○○
上列被告因詐欺等案件，經檢察官提起公訴（九十三年度偵字第
八五九號），本院判決如下：
    主    文
戊○○、丁○○共同常業詐欺，戊○○處有期徒刑壹年陸月，丁○○處壹年拾月。扣案附表編號(一)之(4)(5)(6)及(二)之(4)所示之物，
均沒收。
甲○○連續幫助常業詐欺，累犯，處有期徒刑壹年貳月。扣案附
表所編號(一)之(3)及(三)之(2)所示之物，均沒收。
    事    實
一、戊○○、丁○○於民國九十三年二月上旬，均明知綽號「呂
    仔」及「阿傑」姓名不詳，均約四十餘歲之成年男子，係以
    詐騙為常業之集團成員，亦知在該常業詐欺集團中，綽號「
    呂仔」之人負責策劃、指揮及聯絡工作，綽號「阿傑」之人
　　負責在網站上刊登內容虛偽不實之購物廣告，以低於市價三
　  成至四成之廉價謊稱出售車輛，使瀏覽網站訊息不特定之民
    眾陷於錯誤而支付價金，戊○○與丁○○二人竟基於與該常
    業詐欺集團共同詐欺並亦以之為業之犯意，加入為該集團份
    子，暨共同隱匿、掩飾該常業集團因自己常業詐欺所得之金
    錢流向之犯意聯絡，由「呂仔」將冒名申辦0000000
　　000及0000000000號「諾基亞」行動電話二支
　  交丁○○，用以接聽被害人來電、指定匯款帳戶及與成員間
    聯絡並躲避追查之用途，另交給戊○○一支0000000
　　000號「諾基亞」行動電話，用以收購人頭帳戶，再由二
　  人負責至各銀行提領款，並以提得款項之四成為報酬之方式
    ，賴以維生。
二、甲○○前因竊盜及贓物案件，分別經台灣高等法院以八十六
    年度上易字 第八五一三號判處有期徒刑七月台灣基隆地方法
    院以八十七年度易字第八五號判處有期徒刑五月，並定應執
    行有期徒刑十月，於八十八年一月十七日縮刑期滿執行完畢
    ，詎仍不知悛悔，復因缺錢花用，基於幫助他人詐欺取財之
    概括未必故意，先於九十二年十一月間某日，將其原於八十
    八年七月七日於華南商業銀行七堵分行開戶之舊有帳戶存摺
    連同提款卡（帳號：000-00-000000-0）以新台幣（下同）
    三千元之價格販售予「順哥」（即「阿傑」向甲○○自稱為
    「阿順」），食髓知味後，嗣又於九十二年十一月廿七日先
    後至第一商業銀行哨船頭分行（帳號：00000000000）及中
    國信託商業銀行基隆分行（帳號：0000-00-00000-0-0），
    同年十二月九日至基隆第一信用合作社（帳號：00-0000000
    ）及基隆第二信用合作社七堵分社（帳號：000-00-00000-0
    ）申辦帳戶，並即將辦妥前開帳戶之存摺、提款卡、印章及
　　密碼，連續在七堵郵局前販賣交付，提供予「順哥」及丁○○、戊○○等人之前開詐欺集團使用，亦因此與該三人之往
    來而得悉前開集團之詐欺手法及渠確為詐欺常業集團，即基
    於同前之幫助該常業詐欺集團之概括犯意，併為該集團轉介
    收購帳戶及提領款，轉介收購帳戶可得款二千元，提款則可
    得五千至一萬元不等之利得。基此，甲○○乃先告以友人葉
    育平得以販售帳戶得款，嗣葉育平即於九十三年二月十九日
    前往華南商業銀行七堵分行（帳號：000-00-0000000）申辦
    通儲帳戶，連同其之前於同年月五日至中國農民銀行基隆分
    行（帳號：00000000 000），所辦得之存摺、金融卡連同密
    碼、印章，在七堵交予甲○○（葉育平涉案部分另行審結）
    ，甲○○即將葉育平之前開二帳戶存摺、金融卡轉交「順哥
    」得款九千元，除轉交七千元予葉育平外，自行留款二千元
    花用。
三、丙○○於九十三年二月中旬，在ＹＡＨＯＯ拍賣網頁上瀏覽
    看到前開詐欺集團所刊登出售凌志牌休旅車之虛偽訊息，誤
    以為真，進而撥打0000000ｘｘｘ之行動電話，並洽
    妥以四十七萬元成交，即於同年月十九日至高雄市○○○路
　　之瑞利企業有限公司內，依常業詐欺集團之指示，利用富邦
　  銀行設置之自動櫃員機將其富邦銀行內存款二萬元轉匯至藍
    曉頻（藍曉頻涉案部分由警方另行偵辦）於新竹國際商業銀
　　行高雄分行所開立，帳號000000000000號帳戶中，隨後即為
　　常業詐欺集團成員提領。該常業詐欺集團更進一步將甲○○
　  於基隆市第二信用合作社開立之前開帳戶之存摺、提款卡及
　  印章置於丙○○位在高雄市左營區○○○路住處附近，用以
    取信並囑丙○○將餘款四十五萬元匯入該帳戶，使丙○○陷
    於錯誤，即於翌（廿）日，至新竹國際商業銀行高雄分行將
    四十五萬元匯至甲○○前開帳戶，並因該帳戶原設有指定轉
    帳，故四十五萬元隨即依原設定之指定轉帳，轉至葉育平前
    開中國農民銀行之帳戶中。
四、「呂仔」在二月十九日見丙○○上鉤後，即通知戊○○、丁○○及甲○○，於廿日前往前開中國農民銀行自葉育平帳戶
    提領款項，丁○○即開車附載戊○○於二十日上午北上，於
  　中午抵達基隆，先至甲○○住處接甲○○及其又介紹欲販賣
    帳戶之廖嘉慶（廖嘉慶涉案部分另案偵辦），先載廖嘉慶至
    華南商業銀行七堵分行，申辦帳戶（帳號：000-00-0000000
    ），並取得該帳戶之存摺、印章、金融卡連帶密碼交丁○○
    後，再同往基隆市○○路中國農民銀行基隆分行，廖嘉慶續
    行填寫開戶申請資料，而甲○○則持葉育平之存摺、印章入
    銀行內填寫取款條欲提領丙○○匯轉之四十五萬元時，為警
    當場查獲，除扣得甲○○與廖嘉慶當場填寫之取款條及開戶
    資料外，並分別於丁○○、戊○○及甲○○身上扣得如附表
    一所示之物。
五、案經被害人丙○○訴由基隆市警察局第二分局報請臺灣基隆
　　地方法院檢察官偵查起訴。
    理    由
一、前揭事實，業據被告丁○○、戊○○及甲○○三人供承不諱
    ，互核一致，並與被害人丙○○指訴被害情節相符，此外，
    復有丙○○提出之新竹國際商業銀行四十五萬元之匯款副通
    知書一件、中國農民銀行四十五萬元之存摺存款取款憑條一
    件、新竹國際商業銀行高雄分行藍曉頻000000000000帳戶之
    交易查詢清單一件；華南商業銀行七堵分行甲○○、葉育平
    、廖嘉慶開戶資料、存款往來明細表影本；中國農民銀行基
    隆分行葉育平及廖嘉慶之開戶資料及葉育平之存戶交易明細
    表；第一商業銀行、中國信託商業銀行、基隆第一信用合作
    社及第二信用合作社甲○○之開戶資料、中信歷史交易查報
    表、中信轉帳業務申請書、一銀存款明細分類帳、一信存摺
    帳卡明細表、二信客戶存明細資料查詢表等資料在卷可稽，
    暨如附表一各物品扣案足資佐証，是本案事証已臻明確，被
    告犯行洵堪認定，自應依法論科。
二、核被告丁○○及戊○○所為，既均知該以「呂仔」為首犯罪
    集團之詐欺手法，復參與接聽被害人之電話，指定被害人匯
    款帳戶、收購帳戶、提領款，且所得係依取得款項之四成列
    計，則渠二人顯係基於共同詐欺之犯意聯絡，所為並係詐欺
    之構成要件行為，二人復均自承，係因無工作、收入方為本
    件犯行，而有賴此維生，以此為業之事証，是渠二人均係犯
    刑法第三百四十條之常業詐欺罪及洗錢防制法第九條第一項
    之洗錢罪。如前述，渠二人與「呂仔」、「阿傑」等犯罪集
    團人之成年人有犯意聯絡及行為分擔，均為共同正犯。所犯
    前開二罪，有方法、結果之牽連關係，應從一重之常業詐欺
    罪論處。另核被告甲○○所為，亦知「呂仔」為首之犯罪集
    團係常業詐欺犯，仍基於幫助之犯意，所為詐欺之構成要件
    外行為，則其係犯刑法第三百四十條常業詐欺之幫助犯。被
    告甲○○多次幫助行為，時間緊接，犯罪構成要件相同，顯
    係基於概括犯意反覆為之，應依連續犯之規定論以一罪，並
    加重其刑。又甲○○前因竊盜及贓物案件，分別經台灣高等
　　法院及本院分別判處有期徒刑七月及五月，並定應執行有期
　  徒刑十月，於八十八年一月十七日方縮刑期滿執行完畢，此
    有台灣高等法院被告前案紀錄表一件在卷可按，其於有期徒
    刑執行完畢後五年內再犯有期徒刑以上之本罪，係屬累犯，
    並應依法遞予加重其刑。另其所為僅止於幫助行為，亦應依
    刑法第三十條第二項之規定及先加後減之例，減輕其刑。爰
    審酌被告三人之品行、智識、本案犯行之求財動機、手段、
    方法、各參與犯行、對社會危害匪淺，然所為次數、所得及
    犯後尚能供承不諱，態度亦稱良好等一切情狀，乃分別從輕
    量處如主文所示之刑，以資懲儆。
三、扣案如附表編號(一)之(4)(5)(6)及(二)之(4)等所示之物，分別係被
    告戊○○、丁○○或共同正犯「呂仔」所有之物，且均係供
    渠共同正犯犯罪所用之物，業據渠二被告供明在卷，均應依
    法宣告沒收之。另扣案如附表編號(一)之(3)及(三)之(2)所示之物
    ，則係被告甲○○所有，且亦係供犯罪所用或預備之物，亦
    據被告甲○○供明在卷，亦併應依法宣告沒收之。餘如附表
    編號沒收欄所註記，或非被告所有，或非供犯罪所用或預備
    之物，乃不予宣告沒收，附此敘明。
四、據上論斷，應依刑事訴訟法第二百九十九條第一項前段，洗
    錢防制法第九條第一項、第二條第一款，刑法第十一條前段
    、第二十八條、第五十六條、第三百四十條、第五十五條、
    第四十七條、第三十條第二項、第三十八條第一項第二款，
    罰金罰鍰提高標準條例第一條前段，判決如主文。
本案經檢察官乙○○到庭執行職務。
中　　華　　民　　國　　94　　年　　8　　月　　18　　日
                  刑事第四庭審判長法  官  陳志祥
　　　                            法  官  楊皓清
　　　                            法  官  陳玉雲
以上正本證明與原本無異。
對於本件判決如有不服，應於收受送達後10日內，向本院提出上
訴書狀，上訴於臺灣高等法院，並按他造當事人之人數附具繕本
。
中　　華　　民　　國　　94　　年　　8　　月　　18　　日
                                  書記官  王毓嫻
附錄論罪法條
洗錢防制法第9條第1項
犯第2條第1款之罪者，處5年以下有期徒刑，得併科新臺幣三百
萬元以下罰金。
中華民國刑法第340條
以犯第 339 條之罪為常業者，處 1 年以上 7 年以下有期徒刑，
得併科 5 萬元以下罰金。
附表一：查扣物品
┌──┬────┬─────────┬──────────┐
│編號│　查扣處│　　品名及數量    │     沒　　收       │
├──┼────┼─────────┼──────────┤
│(一)  │  丁○○│(1)葉育平華南銀行  │ 非被告所有，不     │
│    │        │  之存摺、金融卡  │ 沒收。             │
│    │        │  及印章各一。    │ （於葉育平案沒收） │
│    │        │                  │                    │
│    │        ├─────────┼──────────┤
│    │        │(2)廖嘉慶華南銀行  │ 非被告所有，不予   │
│    │        │  之存摺、金融卡  │ 沒收。             │
│    │        │  及印章各一。    │                    │
│    │        │                  │                    │
│    │        ├─────────┼──────────┤
│    │        │(3)甲○○華南銀行  │ 被告甲○○所有，   │
│    │        │  之存摺、金融卡  │ 供犯罪預備之物，   │
│    │        │  及印章各一。    │ 依刑法38I沒收。 │
│    │        │                  │                    │
│    │        ├─────────┼──────────┤
│    │        │(4)0000000000號諾  │ 共犯「呂仔」所有， │
│    │        │  基亞行動電話一  │ 供犯罪所用之物，   │
│    │        │  支              │ 依刑法38I沒收。 │
│    │        │                  │                    │
│    │        ├─────────┼──────────┤
│　  │        │(5)0000000000號諾  │ 同上               │
│    │        │  基亞行動電話一  │                    │
│    │        │  支              │                    │
│    │        ├─────────┼──────────┤
│    │        │(6)0000000000號易  │ 被告丁○○所有，   │
│    │        │  利信行動電話一  │ 供犯罪所用之物。   │
│    │        │  支              │ 依刑法38I沒收。 │
│    │        │                  │                    │
├──┼────┼─────────┼──────────┤
│(二)  │  戊○○│(1)0000000000號諾  │ 被告戊○○所有，   │
│    │        │  基亞行動電話一  │ 非供犯罪所用，     │
│    │        │  支              │ 不予沒收。         │
│    │        ├─────────┼──────────┤
│    │        │(2)0000000000號諾  │ 同上               │
│    │        │  基亞行動電話一  │                    │
│    │        │  支              │                    │
│    │        ├─────────┼──────────┤
│    │        │(3)0000000000號TE  │ 同上               │
│    │        │  LSON行動電話一  │                    │
│    │        │  支              │                    │
│    │        ├─────────┼──────────┤
│    │        │(4)0000000000號諾  │ 共犯「呂仔」所有， │
│    │        │  基亞行動電話一  │ 供犯罪所用之物，   │
│    │        │  支              │ 依刑法38I沒收。 │
├──┼────┼─────────┼──────────┤
│(三)  │  甲○○│(1)葉育平農民銀行  │ 非被告所有，       │
│    │        │  之存摺、金融卡  │ 不予沒收           │
│    │        │  及印章各一。    │ （於葉育平案沒收） │
│    │        ├─────────┼──────────┤
│    │        │(2)甲○○基隆二信  │ 被告甲○○所有，   │
│    │        │  之存摺、金融卡  │ 供犯罪所用之物，   │
│    │        │  及印章各一。    │ 依刑法38I沒收   │
└──┴────┴─────────┴──────────┘
